【裁判字號】    92,聲,707
【裁判日期】    920612
【裁判案由】    停止執行
【裁判全文】
臺灣板橋地方法院民事裁定  九十二年聲字第七○七號
    聲  請  人  乙○○
                甲○○
    共      同
    代  理  人  楊嘉中律師
    相  對  人  丙  ○      住.
                            居台北縣永和市○○路四一七巷十五號一樓
                丁○○      住台北縣永和市○○路一０六號四樓
右當事人間聲請停止執行事件，本院裁定如左：
    主      文
聲請人供擔保新臺幣伍佰貳拾柒萬柒仟元後，本院九十一年度執字第二七二八一號清
償票款執行事件之強制執行程序，於本院九十二年度重訴字一○八號確認本票債權不
存在等事件判決確定前應暫予停止。
聲請人其餘聲請駁回。
聲請費用由聲請人負擔。
    理      由
壹、本件聲請意旨略以：座落台北縣永和市○○段第五０地號面積四點０三平方公尺
    、同段五三地號面積四十九點七四平方公尺及同段五九地號面積二一六點０九平
    方公尺等三筆土地，應有部分均五分之三，係聲請人乙○○、甲○○信託登記相
    對人丙○名義，此為相對人丙○、丁○○所明知，詎相對人間並無本票或違約金
    法律關係，竟由丙○簽發面額各新台幣（下同）二千萬元之本票四紙，交付丁○
    ○聲請本票准予強制執行裁定，惡意持向本院聲請強制執行上開三筆土地全部，
    經本院以九十一年度執字第二七二八一號受理，現已查封該三筆土地在案，因信
    託法第十二條所謂信託物不得強制執行，乃強行規定，且同法第四條所謂「以應
    登記之財產為信託者，非經登記不得對抗第三人」之第三人，並不包括惡意第三
    人，故聲請人除起訴確認債權不存在及撤銷強制執行程序，由本院以九十二年度
    重訴字第一０八號受理外，並依信託法第十二條及強制執行法第十八條規定，先
    位聲請本院以「法院因必要情形」，依職權裁定聲請人無庸提供擔保，前述系爭
    土地應有部分五分之三之強制執行程序，即應於上述訴訟事件判決確定前停止強
    制執行；備位聲請准供擔保停止執行等語。
貳、先位聲請部分：
一、按「對信託財產不得強制執行。但基於信託前存在於該財產之權利、因處理信託
    事務所生之權利或其他法律另有規定者，不在此限」、「違反前項規定者，委託
    人、受益人或受託人得於強制執行程序終結前，向執行法院對債權人提起異議之
    訴」、「強制執行法第十八條第二項、第三項之規定，於前項情形，準用之」，
    信託法第十二條第一、二、三項固定有明文，惟同法第四條第一項亦明定「以應
    登記或註冊之財產權為信託者，非經信託登記，不得對抗第三人」，且依上開條
    文文義，該第三人並不以善意第三人為限。查本件聲請人雖主張將系爭土地應有
    部分五分之三信託登記相對人丙○名義，然依聲請人提出之土地登記謄本所示，
    聲請人主張之信託事實，並未經信託登記，揆諸前揭說明，應不得對抗相對人丁
    ○○之第三人，是本件尚無信託法第十二條規定之適用餘地，合先敘明。
二、次按「有回復原狀之聲請，或提起再審或異議之訴，或對於和解為繼續審判之請
    求，或提起宣告調解無效之訴、撤銷調解之訴，或對於許可強制執行之裁定提起
    抗告時，法院因必要情形或依聲請定相當並確實之擔保，得為停止強制執行之裁
    定」，強制執行法第十八條第二項亦著有明文。查經本院調閱九十二年度重訴字
    第一０八號卷宗結果，聲請人雖有起訴主張土地應有部分信託事實，請求判決撤
    銷強制執行程序，然所主張之信託事實，未經登記，仍待本院實質審理認定，本
    院權衡兩造之利益，認本件尚未達前述法條所謂「因必要情形」之程度，故聲請
    人據此聲請本院依職權裁定聲請人無庸提供擔保，系爭土地應有部分五分之三之
    強制執行程序，即應於系爭訴訟事件判決確定前停止強制執行，即無理由，不應
    准許。
參、備位聲請部分：
一、查聲請人既主張本院九十一年度執字第二七二八一號清償票款執行事件之執行標
    的物即系爭土地三筆應有部分均五分之三為渠等所有，起訴請求判決不得為強制
    執行，即係就強制執行程序提起異議之訴，揆諸前揭強制執行法第十八條第二項
    規定，自得聲請本院定相當並確實之擔保，而為停止強制執行之裁定。
二、經本院調取該執行卷宗及九十二年度重訴字一○八號民事卷宗審究後，參酌系爭
    土地業已查封在案，並無遭脫產致不能執行拍賣變價之虞，且國內不動產景氣陷
    於谷底，土地價值於數年內當無再滑落可能，認相對人丁○○因聲請人供擔保停
    止執行，所可能發生之損害，應為就土地價值在停止執行期間之利息損失，茲詳
    述計算如左：
（一）土地價值：依聲請人提出土地登記謄本所示，本件座落台北縣永和市○○段第
      五０地號土地，面積四點０三平方公尺，公告現值每平方公尺十七萬八千二百
      三十元；同段五三地號土地，面積四十九點七四平方公尺，公告現值每平方公
      尺十五萬五千九百六十二元；同段五九地號土地，面積二一六點０九平方公尺
      ，公告現值每平方公尺十二萬三千五百六十二元，以應有部分均五分之三計算
      總價值應為二千一百一十萬五千七百九十八元{[(178230x4.03=718266.9)+(15
      5962x49.74=0000000.88)+(123562x216.09=00000000.58)]x0.6=00000000.616
      元以下四捨五入} 。
（二）停止執行期間：本院審酌本件訴訟內容繁雜，訴訟標的金（價）額甚高，可以
      上訴第三審，及上級法院發回更審之可能，並參考司法院所訂辦案期限，一審
      為一年四月、二審為二年等情形，認本件訴訟應於五年內可確定，故停止執行
      期間以五年為相當。
（三）利息利率：應以法定利息之年息百分之五計算為適當。
（四）綜上計算結果，相對人丁○○因聲請人供擔保停止執行，所可能發生之損害即
      利息損失，應為五百二十七萬六千四百五十元(00000000x5x0.05=0000000.5)
      故本院認本件停止執行之擔保金額，應以五百二十七萬七千元為相當，爰裁定
      如主文第一項所示。
肆、依強制執行法第十八條第二項、第三十條之一，民事訴訟法第九十五條、第七十
    九條但書、第八十五條第一項前段，裁定如主文。
中      華      民      國    九十二    年      六      月     十二     日
                                  臺灣板橋地方法院民事第二庭
~B法      官  連士綱
右為正本係照原本作成。
如不服本裁定，應於裁定送達後十日內，向本院提出抗告狀。
中      華      民      國    九十二    年      六      月     十二     日
~B法院書記官  李宏明


司法院資訊處製作；財團法人民間司法改革基金會備份。
